【裁判字號】    99,毒抗,363
【裁判日期】    991207
【裁判案由】    毒品危害防制條例
【裁判全文】
臺灣高等法院刑事裁定                 99年度毒抗字第363號
抗  告  人
即  被  告  王德忠
上列抗告人因違反毒品危害防制條例案件，不服臺灣士林地方法
院99年度毒聲字第437號，中華民國99年10月8日裁定（聲請案號
：臺灣士林地方法院檢察署99年度聲觀字第381 號），提起抗告
，本院裁定如下：
    主  文
抗告駁回。
    理  由
一、原裁定意旨略以：抗告人即被告王德忠於民國99年8 月16日
    上午採尿前回溯96小時內某日，在不詳地點，以不詳方式施
    用第二級毒品甲基安非他命，嗣因其為假釋中付保護管束之
    受保護管束人，於99年8 月16日至臺灣士林地方法院檢察署
    接受採尿檢驗，被告固否認有施用毒品犯行，惟其經採集之
    尿液送請臺灣檢驗科技股份限公司以酵素免疫分析法及氣相
    層析質譜儀法複驗檢驗結果，呈甲基安非他命類陽性反應，
    足徵被告於採集尿液前96小時內某時，確有施用甲基安非他
    命之行為。被告否認施用毒品，應屬卸責之詞。爰依毒品危
    害防制條例第20條第1 項、觀察勒戒處分執行條例第3條1項
    規定，裁定被告送勒戒處所觀察、勒戒等語。
二、抗告意旨略以：被告之肝臟呈現纖維化，固定於新店慈濟醫
    院做治療，於打針、吃藥後常出現流鼻水、發燒、心悸等症
    狀，因而時至西藥房購買感冒藥服用，並未施用違禁藥物，
    請求撤銷原裁定，更為適當之裁定等語。
三、經查：
(一)被告於99年8 月16日因保護管束至臺灣士林地方法院檢察署
    報到所採集之尿液，經送請臺灣檢驗科技股份有限公司以EI
    A酵素免疫分析法初步檢驗，再以GC/MS 氣相層析/質譜儀法
    確認檢驗，結果呈甲基安非他命類陽性反應一節，有臺灣檢
    驗科技股份有限公司濫用藥物檢驗報告、臺灣士林地方法院
    檢察署受保護管束人（被告）尿液檢體監管紀錄表、臺灣士
    林地方法院檢察署施用毒品受保護管束人採尿報到編號表（
    見偵卷第2-6 頁）。又以目前常用檢驗尿液中是否含有毒品
    反應之方法，有免疫學分析法和層析法兩類，尿液初步檢驗
    採免疫學分析法，由於該分析法對結構類似之成分，亦可能
    產生反應，故初步檢驗呈陽性反應者，須採用另一種不同分
    析原理之檢驗方法進行確認，經行政院衛生署認可之檢驗機
    構係採用GC/MS氣相層析質譜儀分析法。以GC/MS氣相層析質
    譜儀分析法進行確認者，均不至產生偽陽性反應，有行政院
    衛生署管制藥品管理局92年6 月20日管檢字第0920004713號
    函可資參照。而被告於臺灣士林地方法院檢察署所採集之尿
    液檢體，經送臺灣檢驗科技股份有限公司檢驗，已經該公司
    採取EIA酵素免疫分析法為初步檢驗後，復採取GC/MS氣相層
    析質譜儀法為確認檢驗，檢驗結果均呈安非他命類之陽性反
    應。再按施用甲基安非他命24小時後，約有施用劑量70％由
    尿中排出，經人體代謝作用，約90％於3至4日內由尿液排出
    ，此有行政院衛生署管制藥品管理局92年3 月10日管檢字第
    0920001495號函可參。是被告於採尿前96小時內某時點，確
    有施用第二級毒品之事實，應堪認定。
(二)再者，所謂「偽陽性」係指尿液中不含某成分，而檢驗顯示
    含有該成分之現象。尿液初步篩檢採用免疫學法，因結構類
    似之成分亦可能產生反應，而呈「偽陽性」，但初步篩檢陽
    性簡體需再以氣相層析質譜儀法進行確認檢驗，不致有「偽
    陽性」結果，已如前述述。茲被告送檢之尿液既先後歷經EI
    A酵素免疫分析法之初檢，以及GC/MS氣相層析質譜儀法之覆
    驗，結果均呈現甲基安非他命陽性反應。復參97年1月8日修
    正之濫用藥物尿液檢驗作業準則第18條所規定：「甲基安非
    他命陽性標準為甲基安非他命500ng/ml，且其代謝物安非他
    命之濃度在100ng/ml以上」，是依被告所採之尿液經檢驗結
    果，呈甲基安非他命陽性反應，其檢出濃度為598ng/ml，超
    出標準閥值甚多，顯見被告確有施用甲基安非他命甚明。其
    辯稱係服用感冒藥物云云，惟依GC/MS 氣相層析質譜儀法，
    自排除因感冒藥中結構類似之成分而致偽陽性之可能。且附
    卷之感冒藥，是否為抗告人採尿前所服用之藥物，復無從查
    證，自無送驗之必要，附此敘明。
(三)綜上，被告確曾於99年8 月16日採尿前回溯96小時，施用甲
    基安非他命無訛。被告否認曾有施用云云，無足採憑。原裁
    定依據上揭事證將被告送勒戒處所觀察、勒戒，核屬有據，
    本件抗告為無理由，應予駁回。
據上論斷，應依刑事訴訟法第412條，裁定如主文。
中    華    民    國    99    年    12    月    7     日
                  刑事第五庭  審判長 法  官  李英勇
                                     法  官  崔玲琦
                                     法  官  劉秉鑫
以上正本證明與原本無異。
不得再抗告。
                                     書記官  蔡宜蓁
中    華    民    國    99    年    12    月    8     日

司法院資訊處製作；財團法人民間司法改革基金會備份。
